【裁判字號】    95,聲,4148
【裁判日期】    951020
【裁判案由】    聲請定其應執行刑
【裁判全文】
臺灣高雄地方法院刑事裁定              95年度聲字第4148號
聲  請  人  臺灣高雄地方法院檢察署檢察官
受  刑  人  甲○○
上列聲請人因受刑人數罪併罰有二裁判以上，聲請定其應執行之
刑（95年度執聲字第2409號），本院裁定如下：
    主  文
甲○○因犯詐欺等貳罪，所處各如附表所載之刑，應執行有期徒
刑拾月，如易科罰金，以銀元參佰元即新台幣玖佰元折算壹日。
    理  由
一、按刑法第2條第1項規定：「行為後法律有變更者，適用行為
    時之法律。但行為後之法律有利於行為人者，適用最有利於
    行為人之法律」。受刑人行為後，刑法及刑法施行法業於94
    年2 月2 日經總統以華總一義字第09400014901 號令修正公
    布，並於95年7 月1 日施行（下稱新刑法，修正前刑法下稱
    舊刑法），參酌最高法院95年5 月23日刑事庭第8 次會議決
    議，新刑法第2 條第1 項之規定，係規範行為後法律變更所
    生新舊法律比較適用之準據法，於新刑法施行後，應適用新
    刑法第2 條第1 項之規定，為「從舊從輕」之比較。另於比
    較時應就罪刑有關之共犯、未遂犯、想像競合犯、牽連犯、
    連續犯、結合犯，以及累犯加重、自首減輕暨其他法定加減
    原因（如身分加減）與加減比例等一切情形，本於統一性及
    整體性原則，綜其全部罪刑之結果而為比較。
(一)按依刑法第51條定應執行刑時，「裁判確定前犯數罪，其中
    一罪在新法施行前者，亦同（即亦應為新舊法比較）」，最
    高法院95年5 月23日第8 次刑事庭會議決議可資參照。本件
    受刑人於裁判確定前犯數罪，均係於民國95年7 月1 日之前
    犯之，而刑法第51條業已修正公布，並於95年7 月1 日施行
    ，修正前刑法第51條規定：「數罪併罰，分別宣告其罪之刑
    ，依左列各款定其應執行者：」其中第5 款規定：「宣告多
    數有期徒刑者，於各刑中之最長期以上，各刑合併之刑期以
    下，定其刑期。但不得逾20年。」修正後刑法第51條第5 款
    規定：「宣告多數有期徒刑者，於各刑中之最長期以上，各
    刑合併之刑期以下，定其刑期。但不得逾30年」。比較修正
    前後之規定，以95年7 月1 日修正公布施行前之規定，較有
    利於受刑人，則應依刑法第2 條第1 項前段，適用修正前刑
    法第51條第5 款規定。
(二)而受刑人於犯罪時之刑法第41條第1 項前段規定：「犯最重
    本刑為5 年以下有期徒刑以下之刑之罪，而受6 個月以下有
    期徒刑或拘役之宣告，因身體、教育、職業、家庭之關係或
    其他正當事由，執行顯有困難者，得以1 元以上3 元以下折
    算一日，易科罰金。」又受刑人行為時之易科罰金折算標準
    ，修正前罰金罰鍰提高標準條例第2 條前段（現已刪除）規
    定，就其原定數額提高為100 倍折算1 日，則本件受刑人行
    為時之易科罰金折算標準，應以銀元300 元折算1 日，經折
    算為新臺幣後，應以新臺幣900 元折算為1 日。惟95年7 月
    1 日修正公布施行之刑法第41條第1 項前段則規定：「犯最
    重本刑為五年以下有期徒刑以下之刑之罪，而受六個月以下
    有期徒刑或拘役之宣告者，得以新臺幣一千元、二千元或三
    千元折算一日，易科罰金。」比較修正前後之易科罰金折算
    標準，以95年7 月1 日修正公布施行前之規定，較有利於受
    刑人，則應依刑法第2 條第1 項前段，適用修正前刑法第41
    條第1 項前段規定，定其折算標準。
(三)而修正後刑法第41條第1 項前段規定：「犯最重本刑為5 年
    以下有期徒刑以下之罪，而受6 個月以下有期徒刑或拘役之
    宣告者，得以新臺幣1 千元、2 千元或3 千元折算1 日，易
    科罰金」；第2 項規定：「前項規定於數罪併罰，其應執行
    之刑未逾6 個月，亦適用之」，將符合易科罰金標準而併合
    處罰之數罪，限於應執行刑未逾6 月之情形，始得易科罰金
    ，固屬較不利於行為人之規定，惟因刑法施行法第3 條之1
    第3 項規定：「於94 年1月7 日刑法修正施行前犯併合處罰
    數罪之一罪，且該數罪均符合第41條第1 項得易科罰金之規
    定者，適用90年1月4 日修正之刑法第41條第2項規定」故符
    合易科罰金而數罪併罰之數罪，均係於95年7 月1 日修正刑
    法施行前所犯，依刑法施刑法第3 條之1 第3 項規定，均一
    律適用修正前刑法第41條第2 項之規定，而無比較新舊法之
    問題，附此敘明。
(四)至於受刑人甲○○所犯詐欺案件經本院判處有期徒刑5 月，
    固經檢察官易科罰金執行完畢（見本院卷附臺灣高等法院被
    告前案紀錄表第1 頁），然參照最高法院88年度台抗字第32
    5 號判決意旨「定應執行之刑，應由犯罪事實最後判決之法
    院檢察官聲請該法院依法裁定之，不能因犯罪之一部分所科
    之刑業經執行完畢，而認檢察官之聲請為不合法，予以駁回
    」之意旨，是本件檢察官聲請定其應執行之刑，與法尚無不
    合，併予敘明。
(五)按數罪併罰，有二裁判以上者，依（刑法）第51條之規定，
    定其應執行之刑；數罪併罰，宣告多數有期徒刑者，於各刑
    中之最長期以上，各刑合併之刑期以下，定其刑期，但不得
    逾20年，刑法第53條、修正前刑法第51條第5 款分別定有明
    文。
二、查受刑人甲○○因犯詐欺罪、竊盜罪，經本院先後判處如附
    表所示之刑，均經分別確定在案，茲檢察官聲請定其應執行
    之刑，本院審核認聲請為正當，應定其應執行之刑。
三、爰依刑事訴訟法第477 條第1 項、刑法第2 條第1 項前段、
    刑法第53條、刑法第51條第5款，修正前刑法第41條第1項前
    段，修正前罰金罰鍰提高標準條例第2條，裁定如主文。
中    華    民    國    95    年    10    月    20    日
                  刑事第十一庭  法  官   吳金芳
以上正本證明與原本無異。
如不服本裁定，應於收受送達後5 日內，向本院提出抗告狀。
中    華    民    國    95    年    10    月    25    日
                                書記官    劉音利
附表：


司法院資訊處製作；財團法人民間司法改革基金會備份。
